【裁判字號】    89,判,2495
【裁判日期】    890803
【裁判案由】    營利事業所得稅
【裁判全文】
最  高  行  政  法  院  判  決                  八十九年度判字第二四九五號
    原      告  倍利產業股份有限公司
    代  表  人  乙○○
    訴訟代理人  甲○○
    被      告  財政部臺灣省中區國稅局
    代  表  人  朱正雄
右當事人間因營利事業所得稅事件，原告不服行政院中華民國八十八年五月二十九日台
八八訴字第二○九八六號再訴願決定，提起行政訴訟，本院判決如左︰
    主  文
原告之訴駁回。
訴訟費用由原告負擔。
    事  實
緣原告八十三年度營利事業所得稅結算申報，列報研究與發展支出計新台幣（下同）
一○七、八一七、○五九元（研究發展單位專業研究人員薪資三四、四二九、九六九
元、供研究用消耗性器材、原材料及樣品費七三、三八七、○九○元）。被告初查，
以其並無研發計畫、項目、研發紀錄、改進生產技術、提供勞務技術及改善製程等資
料，乃否准抵減。原告不服；申經復查結果，未准變更，循序提起訴願、再訴願，均
遭決定駁回，遂提起行政訴訟，茲摘兩造訴辯意旨如次：
原告起訴意旨略以：一、投資於研究發展之費用，依法自應享有投資抵減：政府為積
極推動企業從事研究發展，以利技術水準之提升及產業之升級爰訂定促進產業升級條
例第六條，規定企業投資於研究與發展用途之支出，得以其金額百分之五至百分之二
十限度內，抵減當年度應納營利事業所得稅額；當年度不足抵減時，得於以後四年度
抵減之。又依據同條例第六條第三項訂定「公司研究與發展人才培訓及建立國際品牌
形象支出適用投資抵減辦法」（以下簡稱「抵減辦法」）作為企業界投資研究發展適
用投資抵減之遵循。原告主要營業產品包含皮革、ＰＵ鞋底及鞋機之製造與買賣，優
良的品質與完美的服務，深受國內外客戶好評。原告設有研究發展部門，在皮革方面
，不斷投入設備及延攬相關人才，不論在皮革之再鞣、塗飾等方面投入大量之心力，
開發出更高附加價值之皮革，在ＰＵ鞋底方面，致力研究開發多功能之鞋底，並致力
研究開發符合環保需求的產品。民國八十三年度亦因應市場需求之潮流，從事生產技
術之改進及開發新型之鞋材，以提昇鞋材之高附加價值，投入研究發展費用一○七、
八一七、○五九．四七元，（包含研發單位專業研究人員薪資三四、四二九、九六九
元及供研究用消耗性器材、原材料及樣品費七三、三八七、○九○．四七元），被告
機關並未核實查明原告是否有研究發展之事實，即逕將前揭研究發展費用悉數否准抵
減當年度營利事業所得稅，有違首揭促進產業升級條例第六條之立法意旨及「抵減辦
法」第二條之規定。行政院台八十七訴字第○八五五八號及○八八一五號再訴願決定
可資參照。緣系爭研究發展支出，係有利於提高原告之技術水準，改善製程，對於產
品品質及新鞋材開發均有極大裨益，而此研究工作係例行性、持續性的進行，並非僅
為因應各戶需求所為之樣品測試及試作，被告機關未了解事實真象，逕自否准抵減當
年度營利事業所得稅，似欠妥當，且與促進產業升級條例第六條及依同條文訂定之「
抵減辦法」有所違背。二、研究發展支出，對產品生產製造，效果極佳，核實認定支
出，應無疑義：原告民國八十三年度投入研究發展費用之支出，對生產製程之改善、
技術層次的提升，行銷市場的拓展均有實質效益，原告於八十三年度營利事業所得稅
結算申報時，已依「抵減辦法」第九條規定，檢附組織系統圖、研究人員名冊、研究
記錄、研發單位配置圖，並於復查申請時，再次檢送，此均係原告於鞋材開發上，延
聘專業人才，所做之研究努力，其從事之研發項目不但具體明確，且技術層次高，極
需凝聚智慧，絕非簡單之測試與試作所能一語概括，準此，其所投入之支出，自應核
實認列研究發展費，並適用行為時「股份有限公司研究與發展人才培訓及建立國際品
牌形象支出適用投資抵減辦法」。惟查核人員審核時未就原告投資研究發展全貌，加
以詳加了解，亦未參酌相關產業專家之意見，逕主觀認為原告無整體性之研究計畫及
目標，僅為依客戶訂單要求所為之測試及試作云云，而核定剔除系爭投資抵減金額，
其查核認定標準為何﹖並未於調整理由中明述，實難令人信服。縱退言之，原告之研
究發展支出，如為被告機關所述，係依客戶訂單要求所為之測試與處理，亦不得以此
為原告否准適用投資抵減的理由，蓋首揭「抵減辦法」，對於研發之動機與緣起，並
無限制，而係著重有無研發之事實，今原告確有實際投入研究發展之事實，以達新型
產品之開發、生產技術之改良及改善製程之程度，當符合「抵減辦法」勵之精神，
財政部台財訴第000000000號訴願決定可資參照。原處分及一再訴願決定均
有違誤，請均予撤銷等語。
被告答辯意旨略以：本件原告本期列報合於促進產業升級條例第六條規定之研究與發
展支出一○七、八一七、○五九元（含研發單位專業研究人員薪資三四、四二九、九
六九元及供研究用消耗性器材、原材料及樣品費七三、三八七、○九○元）。本局初
查以其無具體研發計畫項目、研發紀錄與改進生產技術、提供勞務技術及改善製程等
資料，未符合行為時促進產業升級條例第六條及抵減辦法第二條規定，乃否准抵減當
年度營利事業所得稅。原告不服，復查主張為因應市場潮流，故從事生產技術、開發
新鞋材，以提升鞋材之高附加價值，應符合前揭抵減辦法規定，請准予抵減云云。經
本局復查結果，經就其補提示之研究發展計畫及研究記錄觀之，其並無整體性之研發
計畫及目標，僅為依客戶訂單要求所為之測試與處理，核其性質乃一般企業為因應客
戶需求所為之樣品測試及試作，應屬產品正式量產前之例行性工作，是其所謂之研究
工作顯與前揭投資抵減規定不符，自應不得抵減稅額，乃維持原核定。原告訴經財政
部及行政院訴願、再訴願決定，均持與本局相同之論見，原告復提起行政訴訟，為無
理由，請予駁回等語。
    理  由
按為促進產業升級需要，公司得在投資於研究與發展、人才培訓及建立國際品牌形象
之支出金額百分之五至百分之二十限度內，抵減當年度應納營利事業所得稅額，當年
度不足抵減時，得在以後四年度內抵減之，為行為時促進產業升級條例第六條第一項
第三款所明定。又行為時股份有限公司研究與發展人才培訓及建立國際品牌形象支出
適用投資抵減辦法（以下簡稱投資抵減辦法）第二條規定「本辦法所稱研究與發展之
支出，包括公司為研究新產品、改進生產技術、改進提供勞務技術及改善製程所支出
之左列費用：一、研究發展單位專業研究人員之薪資。二、生產單位改進生產技術或
提供勞務技術之費用。三、供研究發展單位研究用消耗性器材、原材料及樣品之費用
。四、專供研究發展單位研究用儀器設備或工具性及專業性應用軟體之購置成本。五
、專供研究發展單位用建築物之折舊費用或租金。六、專為研究發展購買之專利權、
專用技術及著作權之當年度攤折費用。但按產品生產或銷售數量、金額支付一定比例
之價款或定期支付一定金額之價額不包括在內。七、委託國內大專院校或研究機構研
究或聘請國內大專院校教授或研究機構研究人員之費用。八、其他經中央目的事業主
管機關及財政部專案認定屬研究與發展之支出。」本件原告八十三年度營利事業所得
稅結算申報，列報研究與發展支出計新台幣（下同）一○七、八一七、○五九元（研
究發展單位專業研究人員薪資三四、四二九、九六九元、供研究用消耗性器材、原材
料及樣品費七三、三八七、○九○元）。被告以其並無研發計畫、項目、研發紀錄、
改進生產技術、提供勞務技術及改善製程等資料，乃否准抵減。原告不服申經復查結
果，以依原告提示之研究發展計畫及研究紀錄，並無整體性之研發計畫及目標，僅為
依客戶訂單要求所為之測試與處理，其性質乃一般企業為因應客戶需求所為之樣品測
試及試作，應屬產品正式量產前之例行性工作，與投資抵減辦法規定不符，乃未准變
更。原告不服，循序提起行政訴訟主張其主要營業產品包括皮革、ＰＵ鞋底及鞋機之
製造與買賣，設有研究發展部門，在皮革方面，不斷投入設備及延攬相關人才，不論
在皮革之再鞣、塗飾等方面投入大量之心力，開發更高附加價值之皮革，在ＰＵ鞋底
方面，致力研究開發多功能之鞋底，並致力研究開發符合環保需求的產品。八十三年
度亦因應市場需求之潮流，從事生產技術之改進及開發新型之鞋材，以提昇鞋材之高
附加價值，投入研究發展費用一○七、八一七、○五九．四七元（包含研發單位專業
研究人員薪資三四、四二九、九六九元及供研究用消耗性器材、原材料及樣品費七三
、三八七、○九○．四七元），被告並未核實查明原告是否有研究發展之事實，逕將
前揭研究發展費用悉數否准抵減當年度營利事業所得稅，有違首揭促進產業升級條例
第六條之立法意旨及「抵減辦法」之規定。且原告因研究發展支出，對產品生產製造
，效果極佳，被告未就原告投資研究發展全貌，詳加了解，亦未參酌相關產業專家意
見，主觀認為原告無整體性之研發計畫及目標，難令人信服云云。查原告就本年度研
究發展支出雖提出組織系統圖、研究人員名冊、研究記錄、研發單位配置圖等為證，
惟依其研究記錄所記載係原告依AVIA.VMT，寶成工業股份有限公司等客戶指定之規格
、用料、顏色、式樣製作或修改各式運動鞋之樣品，並非原告公司本身之研究發展計
畫或研究發展過程、項目、結果之記錄，其既無整體性之研發計畫及目的，僅係依客
戶訂單要求所為之測試與處理，未能證明其確有從事研究發展工作之事實，難認其費
用支出符合研究與發展之支出規定。至所舉行政院台八十七訴字第○八五五八號、○
八八一五號再訴願決定、財政部台財訴第000000000號訴願決定，撤銷原處
分意旨均係以各該案受處分人是否確有從事研究發展之事實，尚待查明為理由，與本
件案情不同，尚難執為應准認列系爭研究發展費用之證據。綜上，被告以系爭支出不
符投資抵減規定而否准原告抵減當年度營利事業所得稅，揆諸首揭規定，並無違誤，
一再訴願決定遞予維持，亦無不合，原告起訴論旨，難認有理由，應予駁回。
據上論結，本件原告之訴為無理由，爰依行政訴訟法施行法第二條、行政訴訟法第九
十八條第三項前段，判決如主文。
中    華    民    國     八十九      年      八      月        三       日
              最 高 行 政 法 院 第 三 庭
                                審 判 長 法  官      曾  隆  興
                                         法  官      吳  錦  龍
                                         法  官      徐  樹  海
                                         法  官      鄭  淑  貞
                                         法  官      林  家  惠
右  正  本  證  明  與  原  本  無  異
                                         法院書記官  阮  桂  芬
中    華    民    國     八十九      年      八      月     四          日


司法院資訊處製作；財團法人民間司法改革基金會備份。
